【裁判字號】    90,判,2420
【裁判日期】    901214
【裁判案由】    廢棄物清理法
【裁判全文】
最  高  行  政  法  院  判  決                    九十年度判字第二四二○號
    原      告  甲○○
    被      告  嘉義縣太保市公所
    代  表  人  呂龍雄
右當事人間因廢棄物清理法事件，原告不服臺灣省政府中華民國八十九年二月二十五
日八九府訴二字第一二○七○八號再訴願決定，提起行政訴訟。本院判決如左：
    主  文
原告之訴駁回。
訴訟費用由原告負擔。
    事  實
緣原告所屬藍色自用大貨車（車牌ＴＲ－八二六），由案外人蕭金定駕駛於民國八十
八年三月二十五日十二時許未經許可擅自載運建築廢棄物（混凝土塊、鋼筋、木板等
）進入嘉義縣太保市○○里○○路後方朴子溪河川地傾倒，當場為嘉義縣環境保護局
稽查人員會同南新派出所員警查獲，該局乃填具告發單函請被告依法處分，被告即對
原告裁處罰鍰五萬元（折合新台幣十五萬元），原告不服，循序提起訴願、再訴願均
遭駁回，遂向本院提起行政訴訟。茲摘兩造訴辯意旨於次：
原告起訴意旨略謂：一、經查案發時蕭金定所駕駛之自用大貨車係載運混凝土塊、鋼
筋、木板等廢棄物進入該河川地欲傾倒，然該河川地已棄置於現場之廢棄物多為模板
等廢棄物，其中並無混凝土塊及鋼筋等，故顯然該已棄置於河川地之廢棄物並非原告
所傾倒，此有附卷之原告大貨車載運物之照片及河川地現場照片可資證明，是故被告
及一再訴願決定機關未注意及此而推認原告已為傾倒廢棄物之行為，於事實之認定自
有所違誤。二、被告依廢棄物清理法第二十條及第二十七條處以罰鍰固有所據，惟廢
棄物清理法第二十七條所定係處二萬元以上五萬元以下罰鍰，就該罰鍰金額內行政處
分機關雖有裁量權，然裁量權之行使有濫用逾越必要範圍時，即有違反比例原則，其
行政處分即非無研究之餘地，此有本院八十三年度判字第二二九一號判決可資為據，
查原告未經許可清運廢棄物固然屬實，惟原告就上開違反廢棄物清理法第二十七條之
行為僅止一次，此可自現場河川地之廢棄物顯與原告運載之廢棄物種類不同可以證明
，再原告僅為賺取微薄工資之大貨車所有人，並非公司或商號，更非專門憑藉運載廢
棄物為生計之人，被告未區分情節之輕重，率為法定最高額度之裁罰，即有違比例原
則，自不應予維持。請判決將再訴願決定、訴願決定及原處分均撤銷，以維法制等語
。
被告答辯意旨略謂：按「公、民營廢棄物清除、處理機構經營廢棄物之貯存、清除或
處理業務，應列明專業技術人員與貯存清除、處理之工具、方法、設備及場所，向地
方主管機關申請核發許可證．．．。」、「公、民營廢棄物清除、處理機構，違反第
二十條規定者，處二萬元以上五萬元以下罰鍰，並制止其營業。」為廢棄物清理法第
二十條及第二十七條所明定。本案原告所屬藍色自用大貨車（車牌ＴＲ－八二六），
由蕭金定駕駛於八十八年三月二十五日十二時許未經許可擅自載運建築廢棄物（混凝
土塊、鋼筋、木板等）進入嘉義縣太保市○○里○○路後方朴子溪河川地傾倒，當場
為嘉義縣環境保護局稽查人員會同員警查獲（此有嘉義縣環境保護局稽查紀錄表附卷
可稽），經查蕭金定為原告所僱用，原告辯稱蕭金定不識字而簽名，顯係推託之辭，
嘉義縣環境保護局填具告發單函請被告辦理，被告即對原告裁處罰鍰十五萬元之處分
，於法並無不合。另原告認被告處以最高額罰鍰係裁量濫用並違反比例原則云云，惟
查隨意傾倒廢棄物，其對人民生命財產安全為嚴重之戕害，而業者卻可獲利甚豐，為
防堵隨意棄置情事發生，立法院即修改廢棄物清理法，增加刑事責任之規定，立法尚
思以重刑遏止，被告處以最高額罰鍰，係為保障人民生命財產安全，且對照業者暴利
所得，當亦不違反比例原則。本件原告之訴為無理由，請判決駁回原告之訴等語。
    理  由
按「公、民營廢棄物清除、處理機構經營廢棄物之貯存、清除或處理業務，應列明專
業技術人員與貯存清除、處理之工具、方法、設備及場所，向地方主管機關申請核發
許可證．．．。」、「公、民營廢棄物清除、處理機構，違反第二十條規定者，處二
萬元以上五萬元以下罰鍰，並制止其營業。」為廢棄物清理法第二十條及第二十七條
所明定。本案原告所屬藍色自用大貨車（車牌ＴＲ－八二六），由案外人蕭金定駕駛
於八十八年三月二十五日十二時許未經許可擅自載運建築廢棄物（混凝土塊、鋼筋、
木板等）進入嘉義縣太保市○○里○○路後方朴子溪河川地傾倒，當場為嘉義縣環境
保護局稽查人員會同南新派出所員警查獲，有嘉義縣環境保護局稽查工作紀錄表一份
、照片六張附原處分卷可稽。查蕭金定為原告所僱用，為原告所不爭，蕭金定違反廢
棄物清理法之行為係受原告之指示，原告對其違法行為，自應負其責任。被告依法處
分原告，自無不合。又據上開工作紀錄表記載，蕭金定已坦承載運建築廢棄物至前揭
地點欲傾倒即為警查獲，則原告未申請核發清除許可證，即經營廢棄物之清除、處理
，甚為明顯，不論現場之廢棄物是否原告所傾倒，均不影響其違章行為之成立。末查
本件違章行為之地點在朴子溪行水區旁，嚴重影響環境及水源，被告為保障人民生命
財產安全，科處原告罰鍰十五萬元，並未違反比例原則。原處分並無違誤，一再訴願
決定遞予維持，亦無不合，原告起訴論旨，難認有理由，應予駁回。
據上論結，本件原告之訴為無理由，爰依行政訴訟法施行法第二條、行政訴訟法第九
十八條第三項前段，判決如主文。
中    華    民    國      九十      年      十二      月      十四      日
                    最 高 行 政 法 院  第 三 庭
                                審 判 長 法  官      曾  隆  興
                                         法  官      吳  明  鴻
                                         法  官      徐  樹  海
                                         法  官      鄭  淑  貞
                                         法  官      林  家  惠
右  正  本  證  明  與  原  本  無  異
                                         法院書記官  阮  桂  芬
中    華    民    國      九十      年      十二      月      十四      日


司法院資訊處製作；財團法人民間司法改革基金會備份。
